臺灣板橋地方法院交通事件裁定　　　 100年度交聲字第1422號
原處分機關　交通部公路總局臺北區監理所板橋監理站
異　議　人
即受處分人　駱道中
上列異議人即受處分人因違反道路交通管理處罰條例案件，對於
交通部公路總局臺北區監理所板橋監理站中華民國100 年4 月27
日以板監裁字第裁41-C00000000號所為之處分（原舉發案號：新
北市政府警察局北警交字第C00000000 號），聲明異議，本院裁
定如下：
    主  文
異議駁回。
    理  由
一、原處分意旨略以：異議人即受處分人駱道中於民國100 年4
    月7 日晚間11時31分許，騎乘車號VOQ-071 號輕型機車在新
    北市○○區○○路與中和街口經警攔停，當場拒絕接受酒精
    濃度測試之檢定，為新北市政府警察局新莊分局員警當場舉
    發，遂依道路交通管理處罰條例第35條第4 項規定，裁處罰
    鍰新臺幣（下同）6 萬元，並吊銷其駕駛執照，3 年內不得
    考領。
二、本件異議人即受處分人則以：伊騎乘輕型機車因拒絕酒測而
    遭吊銷汽車駕照，伊因工作需要汽車駕照，若因此吊銷汽車
    駕照將致生計困難，為此聲明異議，請求勿予吊銷駕照處分
    云云。
三、按汽車（含機器腳踏車，下同）駕駛人拒絕接受酒精濃度測
    試之檢定者，處6 萬元罰鍰，並當場移置保管其車輛及吊銷
    其駕駛執照，3 年內不得考領，道路交通管理處罰條例第35
    條第4 項、第67條第2 項分別定有明文。次按汽車駕駛人，
    因違反同條例及道路交通安全規則之規定，受吊銷駕駛執照
    處分時，吊銷其持有各級車類之駕駛執照，同條例第68條第
    1 項亦有明文。
四、經查：
(一)、異議人有於上開時、地，騎乘車號VOQ-071 號輕型機車為警
    員攔停，因拒絕接受酒精濃度測試之檢定，經警員當場製單
    舉發等情，業據異議人於聲明異議狀所不爭執，並於本院10
    0 年5 月26日訊問時自承不諱，核與證人即本件舉發員蔡文
    懷同日訊問時證述情節相符，復有新北市政府警察局北警交
    字第C00000000 號舉發違反道路交通管理事件通知單（下稱
    舉發單）1 紙在卷可稽，是異議人確有拒絕接受酒精濃度測
    試檢定之行為，堪予認定。
(二)、按修正前道路交通管理處罰條例第68條規定：「汽車駕駛人
    ，因違反本條例及道路交通安全規則之規定，受吊扣或吊銷
    駕駛執照處分時，吊扣或吊銷其持有各級車類之駕駛執照」
    ，嗣該條文於94年12月14日修正公布，並自95年3 月1 日施
    行，該條文修正理由略以：「原條文將違法或違規駕駛人所
    持有各級車類之駕駛執照一併吊扣或吊銷，失之過酷，影響
    人民工作及生活甚鉅，爰修正之」等語，故修正條文係將道
    路交通管理處罰條例第68條原有條文中之「吊扣或」三字刪
    除。參照上開立法理由及立法經過，依修正後之條文規定可
    知，因違反道路交通管理處罰條例及道路交通安全規則之規
    定受吊銷駕照處分者，仍維持吊銷其持有各級車類之駕駛執
    照。顯見立法者於修法特別對於道路交通管理處罰條例「吊
    銷」、「吊扣」之情節不同，而分別予以不同之規定。又道
    路交通管理處罰條例第35條第4 項之所以規定「拒絕酒精濃
    度測試檢定」除應課予罰鍰60,000元外，並應當場移置保管
    該汽車及吊銷該駕駛執照，較諸同條第1 項規定酒後駕車之
    處罰效果，係處15,000元以上60,000元以下罰鍰，並當場移
    置保管該汽車及吊扣其駕駛執照1 年，更為嚴厲，目的在於
    不使拒絕酒精濃度測試檢定之駕駛人反而獲得寬典，否則無
    異鼓勵駕駛人拒絕接受測試。查本件受處分人未領有輕型機
    車及普通重型機車駕駛執照，惟領有小型車普通駕駛執照之
    事實，有機車及汽車駕照基本資料各1 紙附卷足憑，依道路
    交通安全規則第61條第1 項第4 款規定，受處分人本得駕駛
    輕型機車，則其駕駛輕型機車為警攔停，拒絕接受酒精濃度
    測試檢定之事實業經本院審認如上，揆諸前揭法條之規定及
    其立法意旨所示，所受吊銷駕駛執照處分部分，自應吊銷各
    級車類之駕駛執照，異議人以吊銷其汽車駕照將導致無法工
    作，影響生計云云，並非得以據為免罰之事由。
五、綜上所述，異議人於前述時、地，確有拒絕接受酒精濃度測
    試檢定之違規行為，堪予認定。從而原處分機關援引首揭規
    定，裁處罰鍰6 萬元，並吊銷其駕駛執照，3 年內禁止考領
    ，於法並無違誤。異議人並未具體指摘原處分有何違法或不
    當，空言以吊銷駕駛執照將使生活陷於困難，伊願意接受罰
    鍰處罰惟請求撤銷此部分之處分云云，為無理由，應予駁回
    。
六、據上論斷，應依道路交通管理處罰條例第87條第2 項，道路
    交通事件處理辦法第18條，裁定如主文。
中    華    民    國   100    年    8     月    22    日
                  交通法庭  法  官  陳伯厚
以上裁定正本證明與原本無異。
對於本件裁定如有不服，應於送達後5 日內，向本院提出抗告書
狀，敘述抗告之理由，抗告於臺灣高等法院。
                            書記官  陳筱惠
中    華    民    國   100    年    8     月    23    日